最高法院刑事判決　　　　　　一○○年度台上字第六八八四號
上　訴　人　 台灣高等法院高雄分院檢察署檢察官
被　　　告　 鄭名峰
選任辯護人　 洪千琪律師
上列上訴人因被告家暴傷害案件，不服台灣高等法院高雄分院中
華民國九十九年十月十二日第二審判決（九十九年度上訴字第一
二九四號，起訴案號：台灣高雄地方法院檢察署九十九年度偵字
第三四五三號），提起上訴，本院判決如下：
    主  文
上訴駁回。
    理  由
按刑事訴訟法第三百七十七條規定：上訴於第三審法院，非以判
決違背法令為理由不得為之；是提起第三審上訴，應以原判決違
背法令為理由，係屬法定要件；如果上訴理由書狀並未依據卷內
訴訟資料具體指摘原判決不適用何種法則或如何適用不當，或所
指摘原判決違法情事顯與法律規定得為第三審上訴理由之違法情
形不相適合時，均應認其上訴為違背法律上之程式，予以駁回。
本件原判決以公訴意旨略稱：被告鄭名峰於民國九十九年一月七
日晚間十一時三十分許，與其同居女友邱敏慧在車內，因邱敏慧
要求分手，經求合未果，感於雙方經常為離婚及金錢問題爭吵不
休，盛怒之下，頓生殺人犯意，明知頸部乃人體要害所在且構造
脆弱，如遭強力扼壓，極可能在短時間內即發生致人死亡之結果
，竟由駕駛座撲向在旁之邱敏慧，並以左手虎口在前扼壓、右手
上下臂彎曲在後鎖夾之方式，猛力緊掐邱敏慧頸部約二分鐘，並
不斷怒稱：「恁爸給妳死！」（台語）。施力之大，除造成邱敏
慧無法呼吸，頸部靜脈並因不堪強力絞縊致回流受阻，造成顏面
部微血管極度充血破裂而出現廣泛皮下出血、眼球結膜下出血而
窒息昏厥。嗣被告見原本尚奮力掙扎之邱敏慧逐漸癱軟終至失去
知覺不動，方才回神鬆手並靜坐車內，然邱敏慧已因其上開行為
而處於逼近死亡之立即危險中，嗣約二分鐘後始逐漸緩解甦醒而
倖免於死，因認被告涉有刑法第二百七十一條第二項、第一項之
殺人未遂罪嫌。惟經審理結果，以邱敏慧雖被勒至昏厥，但被告
隨即鬆手並靜坐車內，邱敏慧於約二分鐘後逐漸緩解甦醒，被告
並允邱敏慧之要求，將車窗搖下流通空氣，此後邱敏慧仍在車內
休養，被告也無進一步殺人之動作，因二人是同居關係，被告意
在阻止邱敏慧離他而去，雙方並無深仇大恨，只是一時情緒激動
出手過重，應無勒死被害人之理由，所以才適時鬆手。且邱敏慧
自始只表示告訴傷害，足見邱敏慧就被告對其加害行為主觀上也
沒有感覺被告欲將其殺死之意圖，被告辯稱其無殺人犯意云云，
尚堪採信，此外復查無其他確切證據證明被告具有殺人犯意，因
邱敏慧有被勒傷，應認被告所為係犯傷害罪，不能證明其犯殺人
未遂罪。因認第一審論被告以殺人未遂罪，尚有未洽，又因邱敏
慧已於第一審撤回告訴，因而撤銷第一審關於殺人未遂罪部分之
科刑判決，改判諭知此部分公訴不受理。從形式上觀察，原判決
並無足生影響判決結果之違背法令情形。檢察官之上訴意旨略稱
：邱敏慧經被告扼壓頸部所生之危害情形，經專業急診醫師評斷
已達逼近死亡邊緣之立即危險程度。被告於暴怒中以如此強力扼
壓被害人頸部，主觀上確有殺人之犯意，況被告於緊掐邱敏慧頸
部時，並怒稱：恁爸給妳死！已將其主觀殺人犯意傳達於外。邱
敏慧被害當時，任何人均可明顯察覺其縱非已經死亡，亦處於逼
近死亡之極度危險，若主觀上果有防止其發生死亡結果之意欲，
除立即鬆手外，依常情自應急速送醫或為其他積極搶救之作為，
以防止被害人因生理上自我防護能力遭破壞，而引發持續惡化之
連鎖反應導致死亡結果，乃被告不僅坐視不理，縱使搖下車窗以
促進空氣流通，亦係因邱敏慧之要求方才為之，足徵被告主觀上
並無防止危險可能導致結果實現之意思，客觀上無任何積極防止
結果發生之作為。原判決未斟酌上情，遽認被告無殺人犯意。其
認事用法背離經驗及論理法則，並有判決理由不備之違背法令等
語。
惟查：證據之取捨、證明力之判斷及事實之認定，係屬事實審法
院自由裁量判斷之職權，此項自由判斷職權之行使，倘未違背經
驗法則與論理法則，則不能任憑己意指為違法，而資為第三審上
訴之適法理由。刑事訴訟法第一百六十一條第一項規定：檢察官
就被告犯罪事實，應負舉證責任，並指出證明之方法。因此，檢
察官對於起訴之犯罪事實，應負提出證據及說服之實質舉證責任
。倘其所提出之證據，不足為被告不利之積極證明，或其指出證
明之方法，無從說服法院以形成不利於被告之心證，即應為被告
有利之判決。原判決已說明其依憑調查所得之證據資料，認被告
所為係犯刑法之普通傷害罪，並無證據證明被告係犯殺人未遂罪
之理由。經核並無違背證據法則，亦無判決不備理由之違背法令
。檢察官之上訴意旨，核屬對於事實審法院取捨證據與自由判斷
證據證明力之職權行使，徒以自己之說詞，泛指其為違法，並為
單純之事實上爭執，難認已符合首揭法定之第三審上訴要件。綜
上，應認檢察官之上訴違背法律上之程式，予以駁回。
據上論結，應依刑事訴訟法第三百九十五條前段，判決如主文。
中    華    民    國  一○○  年   十二   月    八    日
                      最高法院刑事第三庭
                          審判長法官  林  永  茂  
                                法官  蘇  振  堂  
                                法官  林  秀  夫  
                                法官  林  立  華  
                                法官  蔡  國  在  
本件正本證明與原本無異
                                      書  記  官  
中    華    民    國  一○○  年   十二   月   十三   日
                                                     m